臺灣高雄地方法院刑事判決　　　　　　　95年度訴字第4415號
公　訴　人　臺灣高雄地方法院檢察署檢察官
被　　　告　甲○○
上列被告因毒品危害防制條例案件，經檢察官提起公訴（95年度
毒偵字第8512號），本院判決如下：
    主  文
甲○○施用第一級毒品，處有期徒刑拾月。扣案如附表編號一至
三號所示之物品，均沒收銷燬之；如附表編號四至六號所示之物
品，均沒收之。
    事  實
一、甲○○前因施用毒品案件，經本院以94年度毒聲字第1514號
    裁定送強制戒治，於95年1 月16日停止戒治處分，執行完畢
    釋放，並經臺灣高雄地方法院檢察署檢察官以95年度戒毒偵
    字第73號為不起訴處分確定。詎仍不知悔改，於前述強制戒
    治執行完畢釋放後5 年內，復基於施用第一級毒品海洛因之
    犯意，於95年9 月28日11時許往前回溯24小時內之某時，在
    不詳處所，施用第一級毒品海洛因1 次。嗣於同日8 時許，
    經憲兵司令部鳳山憲兵隊持本院核發之搜索票，前往其位於
    高雄市鼓山區○○○路1041巷11號21樓之2 住處搜索，扣得
    如附表所示之物，並經採集其尿液送驗，檢驗結果呈嗎啡之
    陽性反應，而查悉上情。
二、案經憲兵司令部鳳山憲兵隊報告臺灣高雄地方法院檢察署檢
    察官偵查起訴。
    理  由
一、訊據被告甲○○固坦承如附表所示之扣案物均為其所有，惟
    否認有何前揭施用毒品之犯行，並辯稱其並無施用毒品海洛
    因，如附表所示之扣案物均是數月前伊施用毒品所留下之物
    云云，惟查：
  (一)被告於憲兵司令部鳳山憲兵隊所採集之尿液經送憲兵司令部
    刑事鑑識中心以酵素免疫分析法、液相萃取（溶劑萃取）前
    處理法、氣象層析質譜分析法檢驗之結果，均呈嗎啡陽性反
    應，有偵辦毒品案件嫌犯尿液採證檢驗對照表、憲兵司令部
    刑事鑑識中心95年11月1 日 (95) 安鑑字第01858 號鑑驗通
    知書各1 紙在卷可稽（見95年度毒偵字第8512號卷宗第17、
    40頁）。而人體施用第一級毒品海洛因後，可於2 至4 天內
    自尿液驗出嗎啡之醫學經驗，亦經行政院衛管制藥品管理局
    91年10月3 日管檢字第110436號函文釋示明確。被告雖辯稱
    其並無施用海洛因，然鑑定機關所使用之酵素免疫分析法，
    係利用待測藥物與藥物- 酵素之間競爭性與抗體結合，將
    NAD ＋轉變成NADH，偵測340nm 波長之吸收高低，測定其濃
    度，對結構類似之成分，可能產生交叉反應，而呈偽陽性。
    而所謂氣相層析質譜儀分析法，係結合氣相層析儀及質譜儀
    ，將分析物氣化後以氣體來當載體，帶著分析物在氣相層析
    儀中依分析物對管柱吸附力強弱進行分離，對管柱吸附力強
    的分析物會滯留較久之原理，將氣相層析儀的裝置連接質譜
    儀，則各成分都可測定出其分子量和結構而得一質譜圖，而
    不同之物質會有其特定之質譜圖，故在物質之判斷上有若指
    紋鑑定，因此，理論上如果扣除人為因素不與列計者，氣相
    層析質譜儀之精確度接近百分之百，故能排除偽陽性之可能
    ，行政院衛生署管制藥品管理局曾以92年6 月20日管檢字第
    0920004713號函詳予說明。是被告之尿液既已驗出嗎啡陽性
    反應，已有科學之根據可證實其曾施用海洛因，被告辯解顯
    不足採。此外，扣案如附表編號1 至3 號所示之塑膠剷管3
    支、已使用過之注射針筒3 支、殘渣袋1 只等物，經本院依
    職權送驗後，證實確均含有第一級毒品海洛因成分，亦有高
    雄醫學大學附設中和紀念醫院檢驗報告7 紙（報告編號：00
    00-000、9603-80 、9603-81 、9603-82 、9603-86 、9603
    -87 、9603-88 號，見本院卷第14頁、第43至45頁、第49至
    51頁）附卷可參，並有被告所有之已使用過之注射針筒3 支
    （經檢驗呈海洛因陰性反應，見卷附高雄醫學大學附設中和
    紀念醫院檢驗報告3 紙，本院卷第46至48頁）、未使用過之
    注射針筒19支、夾鏈袋3 包（內共含142 小包）等物扣案可
    資佐證。由此益徵被告前揭辯解非屬可信，其確有施用第一
    級毒品海洛因之行為堪予認定。
  (二)被告另辯稱：伊遭查獲前約1 星期，曾前往高雄醫學大學附
    設中和紀念醫院掛急診云云，並請求向該院調閱相關急診病
    歷資料，就此經本院向高雄醫學大學附設中和紀念醫院函詢
    及調閱被告之相關病歷資料，據覆略以：被告並無95年9 月
    間之就診紀錄，僅曾於95年8 月21日、22日前往該院急診，
    係因腹瀉、腹痛、嘔吐及胃腸等症狀就醫，給予藥物、點滴
    等支持性療法後，照會精神科醫師建議戒癮治療，急診之嗎
    啡篩檢呈陽性，95年8 月21日治療之藥物並無使用嗎啡類之
    藥物，同年月22日治療藥物為胃腸藥物等語，此有該院96年
    1 月31日高醫附行字第0960000291號函暨函附病歷資料在卷
    可考（見本院卷第23至32頁），足證被告前揭所述因急診就
    醫，並未經施以嗎啡類之藥物，其上開尿液檢驗報告呈嗎啡
    之陽性反性，顯非因其所辯急診施用之藥物所致，佐以被告
    遭查獲、採尿送驗之時間為95年9 月28日，距其前開急診就
    醫之時間已相隔達1 月有餘，揆諸前開說明，被告經採集送
    驗尿液檢驗之結果與其辯稱曾因急診就醫一事要屬無涉，益
    證被告辯稱：伊遭查獲前約1 星期，曾前往高雄醫學大學附
    設中和紀念醫院掛急診云云，無足採認，而為事後卸責脫罪
    之詞甚明。況觀諸高雄醫學大學附設中和紀念醫院前開函覆
    內容得知，被告於95年8 月間即遭警查獲前約1 個月，因急
    診至該院就醫時，嗎啡之篩檢尚呈陽性反應，可見被告前揭
    辯以：如附表所示之扣案物均是數月前伊施用毒品所留下之
    物云云，要非可信。
  (三)綜上所述，本件事證明確，被告犯行已堪認定。
二、按犯毒品危害防制條例第10條之罪，經觀察、勒戒後，認無
    繼續施用毒品之傾向，應即釋放，並為不起訴處分；認有繼
    續施用毒品之傾向者，應由檢察官聲請法院裁定令入戒治處
    所施以強制戒治，至無繼續戒治之必要，強制戒治期滿，應
    即釋放，由檢察官為不起訴處分。經觀察勒戒、強制戒治執
    行完畢釋放後，5 年內再犯第10條之罪，依93年1 月9 日修
    正施行之毒品危害防制條例第23條第2 項規定意旨，應由檢
    察官偵查起訴。經查：本件被告因施用毒品案件，經本院以
    94年度毒聲字第1514號裁定送強制戒治，於95年1 月16日停
    止戒治處分，執行完畢釋放，並經臺灣高雄地方法院檢察署
    檢察官以95年度戒毒偵字第73號為不起訴處分確定等情，有
    臺灣高等法院被告前案紀錄表1 份在卷可證。詎仍不知戒絕
    毒癮，於前述強制戒治執行完畢釋放後5 年內，再犯本件毒
    品危害防制條例第10條之罪，依前開規定，應予依法論科。
三、論罪科刑及沒收：
  (一)核被告所為，係犯毒品危害防制條例第10條第1 項之施用第
    一級毒品海洛因罪。被告施用第一級毒品前持有第一級毒品
    之行為，本應論以持有之罪，惟持有毒品之低度行為為其後
    施用毒品之高度行為所吸收，不另論罪。爰審酌被告無視毒
    品可能對自身及家庭所造成之戕害，及對社會治安形成之潛
    在危險，屢犯施用毒品之罪，足見其戒絕毒癮之意志不堅，
    本不宜寬貸，惟念其犯後坦承犯行，態度良好，及施用毒品
    乃戕害自身健康，尚未直接危害他人等一切情狀，量處如主
    文所示之刑。
  (二)扣案如附表所示編號1 至3 號所示：殘留有第一級毒品海洛
    因殘渣之塑膠剷管3 支、已使用過之注射針筒3 支、殘渣袋
    1 只，經送驗結果證明確均含海洛因成分，已如前所述，而
    該等扣案物與其上殘留之毒品，已難以分析剝離，爰俱應依
    毒品危害防制條例第18條第1 項前段規定，不問屬於犯人與
    否，均沒收銷燬之；至扣案如附表編號4 至6 號所示：已使
    用之注射針筒3 支（檢驗結果呈海洛因陰性反應）、未使用
    之注射針筒19支、夾鏈袋3 包（內共含142 小包）等物均屬
    被告所有，業據被告供承在卷，且分別為供本件犯罪所用或
    預備之物，爰依刑法第38條第1 項第2 款，併予宣告沒收。
    此外，扣案如附表編號7 號所示之玻璃吸食器4 支，經鑑驗
    結果雖有1 支（長玻璃球）呈甲基安非他命之陽性反應，其
    餘均呈甲基安非他命、海洛因之陰性反應，此有卷附高雄醫
    學大學附設中和紀念醫院檢驗報告4 紙可參（見本院卷第39
    至42頁），且為被告所有，業據被告供承在案，惟被告辯稱
    該等玻璃吸食器係供其施用甲基安非他命所用之物，復無證
    據足資證明與本件被告施用第一級毒品海洛因之犯行有關，
    爰無由為沒收之宣告；另扣案如附表編號8 號所示被告所有
    之研磨機1 台，雖經檢察官聲請宣告沒收，惟訊據被告辯稱
    ：該研磨機係供煮咖啡所用之物，與毒品無涉，復經送驗結
    果亦呈毒品之陰性反應，有高雄醫學大學附設中和紀念醫院
    檢驗報告1 紙在卷可佐（見本院卷第38頁），是無積極證據
    足資證明該扣案研磨機與被告本件犯行直接相關，故本院亦
    無從為沒收之宣告，附此敘明。
四、另檢察官聲請併辦意旨略以（臺灣高雄地方法院檢察署96年
    度毒偵字第1442號）：被告甲○○於強制戒治執行完畢釋放
    後5 年內，復基於施用第一級毒品海洛因之犯意，於95年11
    月6 日22時許，在高雄市○○○路1041巷11號21樓之2 住處
    ，以注射方式施用第一級毒品海洛因1 次。嗣甲○○為參加
    臺灣臺南地方法院檢察署推行「毒品減害計畫替代療法」，
    於翌日19時10分許，前往臺南縣警察局新營分局中山路派出
    所，自首並接受採尿送驗後，結果呈鴉片類、可待因陽性反
    應，上開犯行與本案施用毒品案件，時隔月餘，顯已有施用
    毒品之習慣，係基於單一犯意而反覆實施同種類之行為，係
    集合犯之關係，屬於實質上一罪，為法律上之同一案件，請
    併予審理等語。然查，所謂集合犯，乃在構成要件上本即預
    定有複數之同種行為反覆實施之犯罪，被告上開施用毒品行
    為，已因為警查獲而中斷，依社會上一般人合理的經驗認知
    ，實難認兩者之間係基於一個施用毒品之意思決定而為之一
    個施用毒品行為之集合犯，況被告前後2 次為警查獲之時間
    已相隔1 月以上，被告於本院審理中亦供述：伊去自首前1
    天才施用，因為聽說參加減害計畫，檢察官可以讓伊之前的
    罪判緩刑等語（見本院卷第67、68頁），又無其他證據足資
    證明被告於此期間內有反覆施用毒品之犯行，故檢察官聲請
    併辦部份自無集合犯之一罪關係，非起訴效力所及，本院自
    無從併予審理，應退由檢察官另行偵查處理。
據上論斷，應依刑事訴訟法第299 條第1 項前段，毒品危害防制
條例第10條第1 項、第18條第1 項前段，刑法第11條、第38條第
1 項第2 款，判決如主文。
本案經檢察官乙○○到庭執行職務。
中　　華　　民　　國　　96　　年　　 4　　月　　25　　日
                  刑事第十庭  審判長法  官  陳玉聰
                                    法  官  莊珮吟
                                    法  官  鄭凱文
以上正本證明與原本無異。
如不服本判決，應於收受送達後10日內向本院提出上訴書狀。
中　　華　　民　　國　　96　　年　　 4　　月　　25　　日
                                書記官  林慧芬
附錄本案論罪法條：
毒品危害防制條例第10條第1項
施用第一級毒品者，處6 月以上5 年以下有期徒刑。
┌──────────────────────────────────────────┐
│附表                                                                                │
├──┬────┬────────────┬─────────────┬───────┤
│編號│物品名稱│      數量及重量        │        鑑定結果          │備註          │
├──┼────┼────────────┼─────────────┼───────┤
│一  │塑膠剷管│3支                     │檢驗呈海洛因陽性反應。（高│見本院卷第43至│
│    │        │                        │雄醫學大學附設中和紀念醫院│45頁          │
│    │        │                        │96年3 月13日編號9603-80 、│              │
│    │        │                        │9603-81 、9603-82 號檢驗報│              │
│    │        │                        │告）                      │              │
├──┼────┼────────────┼─────────────┼───────┤
│二  │已使用過│3支                     │檢驗呈海洛因陽性反應。（高│見本院卷第49至│
│    │之注射針│                        │雄醫學大學附設中和紀念醫院│51頁          │
│    │筒      │                        │96年3月13日編號9603-86、96│              │
│    │        │                        │03-87、9603-88號檢驗報告）│              │
│    │        │                        │                          │              │
├──┼────┼────────────┼─────────────┼───────┤
│三  │殘渣袋  │1只                     │檢驗呈海洛因陽性反應。（高│見本院卷第14頁│
│    │        │                        │雄醫學大學附設中和紀念醫院│              │
│    │        │                        │95年12月29日編號0000-000號│              │
│    │        │                        │檢驗報告）                │              │
├──┼────┼────────────┼─────────────┼───────┤
│四  │已使用過│3 支                    │檢驗呈甲基安非他命、海洛因│見本院卷第46至│
│    │之注射針│                        │陰性反應。高雄醫學大學附設│48頁          │
│    │筒      │                        │中和紀念醫院96年3 月13日編│              │
│    │        │                        │號9603-83 、9603-84 、9603│              │
│    │        │                        │-85號檢驗報告）           │              │
├──┼────┼────────────┼─────────────┼───────┤
│五  │未使用過│19 支                   │                          │              │
│    │之注射針│                        │                          │              │
│    │筒      │                        │                          │              │
├──┼────┼────────────┼─────────────┼───────┤
│六  │夾鏈袋  │3包（內共含142 小包）   │                          │              │
├──┼────┼────────────┼─────────────┼───────┤
│七  │玻璃吸食│4支                     │玻璃球（長）檢驗呈甲基安非│見本院卷第39至│
│    │器      │                        │他命陽性反應，餘均呈甲基安│42頁          │
│    │        │                        │非他命、海洛因陰性反應性反│              │
│    │        │                        │應。高雄醫學大學附設中和紀│              │
│    │        │                        │念醫院96年3 月13日編號9603│              │
│    │        │                        │-76 、9603-77 、9603-78 、│              │
│    │        │                        │9603-79 號檢驗報告）      │              │
├──┼────┼────────────┼─────────────┼───────┤
│八  │研磨機  │1台                     │檢驗呈甲基安非他命、海洛因│見本院卷第38頁│
│    │        │                        │陰性反應。高雄醫學大學附設│              │
│    │        │                        │中和紀念醫院96年3 月13日編│              │
│    │        │                        │號9603-75 號檢驗報告）    │              │
└──┴────┴────────────┴─────────────┴───────┘
